【裁判字號】    98,消債更,70
【裁判日期】    981225
【裁判案由】    更生事件
【裁判全文】
臺灣士林地方法院民事裁定            98年度消債更字第70號
聲  請  人
即  債務人  甲○○
代  理  人  葉秀美律師
上列聲請人聲請更生事件，本院裁定如下：
    主  文
聲請人甲○○自中華民國九十八年十二月三十日十七時起開始更
生程序。
命司法事務官進行本件更生程序。
    理  由
一、按債務人不能清償債務或有不能清償之虞，且無擔保或無優
    先權之債務總額未逾新臺幣（下同）1,200 萬元者，於法院
    裁定開始清算程序或宣告破產前，得向法院聲請更生，觀之
    消費者債務清理條例第3 條、第42條第1 項規定自明。次按
    ，法院開始更生程序之裁定，應載明其年、月、日、時，並
    即時發生效力；法院開始更生或清算程序後，得命司法事務
    官進行更生或清算程序，必要時得選任律師、會計師或其他
    適當之自然人或法人一人為監督人或管理人，復為同條例第
    45條第1 項、第16條所明定。
二、本件聲請意旨略以：聲請人有不能清償債務之情事，前曾於
    民國97年間以書面向最大債權金融機構即慶豐商業銀行（下
    稱慶豐銀行）請求共同協商債務清償方案。惟聲請人之收入
    扣除個人必要支出及扶養費後，每月可還款之金額約為4,00
    0 元至5,000 元，然慶豐銀行所提出之還款方案每月最低還
    款金額約為1 萬元，聲請人實無力負擔，致協商不成立。又
    聲請人無擔保或無優先權之債務總額為208 萬6,221 元，未
    逾1,200 萬元，復未經法院裁定開始清算程序或宣告破產。
    為此，向本院聲請更生等語。
三、經查：
  (一)聲請人所主張之上開事實，業據提出財政部臺北市國稅局民
    國96年、97年度綜合所得稅各類所得資料清單、財產歸屬資
    料清單（見本院卷第21、34、137 頁）、前置協商不成立通
    知書（見本院卷第27頁）、薪資明細表影本（見本院卷第35
    、127 至135 頁）、薪資轉帳帳戶存摺影本（見本院卷第36
    至40、138 至153 頁）、債務人全戶戶籍謄本（見本院卷第
    68、69頁）、財團法人金融聯合徵信中心當事人綜合信用報
    告－債務清理條例前置協商專用債權人清冊（見本院卷第92
    至96頁）、財團法人金融聯合徵信中心當事人綜合信用報告
    書（見本院卷第97至103 頁）等為證。
  (二)聲請人陳報每月需支出膳食費6,000 元、交通費1,500 元、
    房租9,000 元、勞健保1,200 元、電費1,200 元、水費400
    元、瓦斯費500 元、燃料稅88元、扶養費1 萬元（受扶養人
    為債務人之母林秀美及其弟王柏又）等項。本院以：
  1.按受扶養者以不能維持生活而無謀生能力者為限，民法第11
    17條第1 項定有明文。查本件聲請人之弟王柏又，現年25歲
    ，就讀於臺北教育大學音樂研究所（見本院卷第69、177 頁
    ）。依其97年度綜合所得稅各類所得資料清單所示，其每月
    平均收入僅有2,812 元（見本院卷第179 頁），雖無法維持
    生活，惟據聲請人自陳，其能利用課餘時間兼職家教、打工
    等語，顯見王柏又非無謀生能力，聲請人對之尚無扶養義務
    ，該筆扶養費用即不應列計為聲請人必要之支出。
  2.承上，王柏又因無受扶養之權利，是其應分攤自己與聲請人
    共同生活之費用，即房租、水、電、瓦斯費。從而，超出聲
    請人應分攤之金額部分，亦不應認列。
  3.再按內政部家庭收支調查報告所示，膳食費應占每人每月總
    體支出之23％方屬合理，是債務人陳報膳食費用每月6,000
    元亦屬過高，應予降低。
  (三)聲請人列舉生活必要支出，雖應調整如前項所示，然經本院
    依職權向最大債權金融機構慶豐銀行函查雙方協商條件，慶
    豐銀行於98年8 月21日具狀陳報：協商金額為每月還款1萬
    4,848 元等語（見本院卷第206 、207 頁）。茲查聲請人目
    前每月收入約為3 萬237 元，扣除內政部公佈之98年度臺北
    市每人每月最低生活費用1 萬4,558 元及聲請人扶養其母之
    費5,000 元後，餘額僅有1 萬679 元，確不足以清償慶豐銀
    行協商要求按月清償之金額，是其主張有不能清償債務之情
    事，應堪認為真實。又聲請人查無消費者債務清理條例第6
    條第3 項、第8 條或第46條各款所定駁回更生聲請之事由存
    在。揆之首揭規定，應認聲請人聲請更生，於法尚無不合，
    應予裁定准許開始更生程序，並命司法事務官進行本件更生
    程序。
四、爰裁定如主文。
中    華    民    國    98    年    12    月    25    日
                  民事第二庭  法      官  蕭錫証
上為正本係照原本作成。
本件不得抗告。
中    華    民    國    98    年    12    月    25    日
                              書  記  官  羅伊安

司法院資訊處製作；財團法人民間司法改革基金會備份。
